---
title: "Spotify - Analiza SAD"
author: "Jakub Maszkowski & Alicja Rączka"
date: "2026-05-04"
output: 
  revealjs::revealjs_presentation:
    theme: black
---
<style>

.reveal {
  font-size: 22px;
}

/* tytuł */
.reveal h2 {
  margin-top: 0px;
  margin-bottom: 20px;
}

/* spacing slajdu */
.reveal section {
  padding-top: 20px;
}

/* usuń szare tło kodu */
.reveal pre,
.reveal pre code,
.reveal code {
  background: transparent !important;
  box-shadow: none !important;
  font-size: 14px;
}

/* scroll dla dużych outputów */
.reveal pre {
  max-height: 400px;
  overflow-y: auto;
}

</style>

```{r setup, include=FALSE}
# Kluczowe ustawienia dla wykresów, żeby nie „wypychały” tytułów
knitr::opts_chunk$set(
  warning = FALSE,
  message = FALSE,
  fig.height = 5,
  fig.width = 9,
  out.width = "90%"
)
```
# Pobranie danych

```{r}
library(ggplot2)
library(stats)
library(GGally)
library(stargazer)
library(tidyr)
library(dplyr)
library(reshape2)
library(rmarkdown)

df <- read.csv("spotify_alltime_top100_songs.csv")
df$dataset_part <- NULL
```

# Podsumowanie

```{r}
summary(df)
```

# Najbardziej popularne

```{r}
knitr::kable(head(df))
```

# Statystyki danych ilościowych

```{r data1}
ilosciowe <- c( "bpm", "danceability", "energy", "valence", "acousticness", "total_streams_billions")

stargazer(df[ilosciowe], type = "text")
```

# Statystyki danych jakościowych

```{r data2}
df$genre_grouped <- "Other"
df$genre_grouped[grepl("Pop", df$primary_genre)] <- "Pop"
df$genre_grouped[grepl("Rock|Punk|Grunge|Folk", df$primary_genre)] <- "Rock/Folk"
df$genre_grouped[grepl("Hip-Hop|Rap", df$primary_genre)] <- "Hip-Hop/Rap"
df$genre_grouped[grepl("EDM|Dancehall", df$primary_genre)] <- "Electronic"
df$genre_grouped <- as.factor(df$genre_grouped)

jakosciowe <- c("primary_genre", "explicit", "artist_country", "genre_grouped")
podsumuj_jakosciowe <- function(data, nazwa_kolumny) {
  cat("\n--- Podsumowanie dla:", nazwa_kolumny, "---\n")

  tab <- table(data[[nazwa_kolumny]])

  prop <- prop.table(tab) * 100
  res <- data.frame(
    Liczność = as.vector(tab),
    Procent = paste0(round(as.vector(prop), 2), "%")
  )
  rownames(res) <- names(tab)
  res <- res[order(res$Liczność, decreasing = TRUE), ]
  
  return(res)
}
```

#

```{r data232}
for (zmienna in jakosciowe) {
  print(podsumuj_jakosciowe(df, zmienna))
}
```


# Najpopularniejsi Artysci 

```{r data3}
separator_pattern <- "\\s*&\\s*|\\s+[Ff]t\\.\\s+|\\s+[Ff]eat\\.\\s+|\\s*,\\s*"

all_artists_list <- strsplit(df$artist, separator_pattern)
all_artists_vector <- unlist(all_artists_list)
all_artists_vector <- trimws(all_artists_vector)
individual_artist_counts <- table(all_artists_vector)
popular_individual_artists <- sort(individual_artist_counts[individual_artist_counts > 1], decreasing = TRUE)
print("Indywidualni artyści z największą liczbą utworów:")
print(popular_individual_artists)
```

# Histogramy

```{r plots, echo=FALSE}
target_value <- mean(df$total_streams_billions, na.rm = TRUE)
ggplot(df, aes(x = total_streams_billions)) + 
  geom_histogram(bins = 21, fill = "lightgreen", color = "black", boundary = 0) + 
  geom_vline(xintercept = target_value, color = 'red', linetype = "dashed", linewidth = 1) + 
  # Ustawienie osi X, aby zaczynała się dokładnie od 0
  scale_x_continuous(expand = expansion(mult = c(0, 0.05)), limits = c(0, NA)) +
  labs(
    title = "Histogram liczby odtworzeń",
    x = "Liczba odtworzeń (w miliardach)",
    y = "Liczba piosenek"
  ) +
  theme_minimal()
```

# 

```{r plots99, echo=FALSE}
ggplot(df, aes(x = release_year)) +
  geom_histogram(binwidth = 1, fill = "lightgreen", color = "black", alpha = 0.7) +
  labs(title = "Rozkład lat wydania utworów (Release Year)",
       x = "Rok wydania",
       y = "Liczba utworów") +
  theme_minimal()
```

#

```{r plots101, echo=FALSE}

df_long <- pivot_longer(df, cols = c("bpm", "danceability", "energy", "valence", "acousticness"), names_to = "variable", values_to = "value")

ggplot(df_long, aes(x = value, fill = variable)) +
  geom_histogram(bins = 20, color = "white", show.legend = FALSE) +
  facet_wrap(~variable, scales = "free") + # scales="free" pozwala każdemu wykresowi mieć własną oś X
  labs(title = "Histogramy zmiennych ilościowych",
       x = "Wartość",
       y = "Częstość (Liczba piosenek)") +
  theme_minimal() +
  theme(strip.text = element_text(face = "bold"))
```

# Korelacja

```{r corelation}
vars_to_cor <- df %>% 
  select(total_streams_billions, bpm, danceability, energy, valence, acousticness)

cor_matrix <- cor(df[ilosciowe], use = "complete.obs")

print("Macierz korelacji:")
print(cor_matrix)

melted_cor <- melt(cor_matrix)
```


#  Mapa Ciepła

```{r, echo=FALSE}
ggplot(data = melted_cor, aes(x = Var1, y = Var2, fill = value)) +
  geom_tile(color = "white") +
  # Skala kolorów od niebieskiego (korelacja ujemna) do czerwonego (dodatnia)
  scale_fill_gradient2(low = "blue", high = "red", mid = "white", 
                       midpoint = 0, limit = c(-1, 1), space = "Lab", 
                       name = "Korelacja Pearsona") +
  theme_minimal() + 
  theme(axis.text.x = element_text(angle = 45, vjust = 1, hjust = 1)) +
  coord_fixed() +
  labs(title = "Mapa ciepła korelacji zmiennych muzycznych",
       x = "", y = "") +
  # Dodanie wartości korelacji na kafelkach dla czytelności
  geom_text(aes(label = round(value, 2)), color = "black", size = 3)

vars_to_cor2 <- df %>% 
  select(bpm, danceability, energy, valence, acousticness)
```

# 

```{r,echo=FALSE}
ggpairs(vars_to_cor2,
        title = "Macierz zależności i rozkładów zmiennych")+
  ggplot2::theme_minimal() +
  ggplot2::theme(axis.text = ggplot2::element_text(size = 7))
```

# Zależności

```{r plots2, echo=FALSE}
ggplot(df, aes(x = energy, y = acousticness)) +
  geom_point(alpha = 0.5, color = "steelblue") +
  # Linia 1. stopnia (prosta)
  geom_smooth(method = "lm", formula = y ~ x, 
              color = "red", se = FALSE, linetype = "solid", linewidth = 1) +
  # Linia 2. stopnia (parabola)
  geom_smooth(method = "lm", formula = y ~ poly(x, 2), 
              color = "darkgreen", se = FALSE, linetype = "dashed", linewidth = 1) +
  labs(title = "Zależność między energią a akustycznością",
       subtitle = "Czerwona ciągła: liniowa | Zielona przerywana: kwadratowa",
       x = "Energy",
       y = "Acousticness") +
  theme_minimal()

```

# Test Niezależności

```{r independence}
contingency_table <- table(df$explicit, df$genre_grouped)
head(contingency_table)
chi2_test <- chisq.test(contingency_table,correct=F)
print(chi2_test)
fisher_test <- fisher.test(contingency_table, simulate.p.value = TRUE)
print(fisher_test)
```

# Regresja liniowa

```{r regression}
df$explicit <- as.factor(df$explicit)


model1 <- lm(total_streams_billions ~ danceability + energy + bpm + valence + explicit, 
             data = df)
summary(model1)
```

#

```{r regression2}
model2 <- lm(total_streams_billions ~ danceability + energy, data=df)
summary(model2)

```

# Diagnostyka

```{r diagnostics,echo=FALSE}
par(mfrow = c(2, 2))
plot(model2)

```
